---
output:
  html_document: default
  pdf_document: default
---
<style>
r { color: Red }
b { color: Blue }
</style>

```{r setup, include=FALSE}
knitr::opts_chunk$set(echo = TRUE)
```

# Tarea 1 - Probabilidad y Estadística
## OBJETIVO
1. Identificar variables aleatorias comunes y sus distribuciones en contextos dados
2. Aplicar propiedades de la probabilidad para resolver problemas
3. Identificar comandos de R para el cálculo de probabilidades
4. Analizar la forma de las funciones de probabilidad (o densidad) de variables aleatorias comunes
5. Crear archivos RMarkdown

## INSTRUCCIONES

1. Identifique la variable aleatoria y distribución que resuelve cada uno de los problemas planteados
2. Resuelva los ejercicios utilizando R
3. Escriba sus respuestas en un archivo R Markdown
4. Envíe en html sus respuestas al apartado correspondiente en el grupo de Teams

## Ejercicio 1

Se convocaron a estudiantes de enfermería y al público en general para registrarse y apoyar como voluntario en los puestos de vacunación contra covid. Si 7 de cada 10 voluntarios son estudiantes de enfermería:

<r>En este caso la variable aleatoria seria si la persona voluntariada es un estudiante de enfermeria o alguien del público en general (v.a. d.c.:Bernoulli).</r>

  1. Calcule la probabilidad de que se necesiten 40 voluntarios registrados para completar 20 estudiantes de enfermería.
  
  <r>El espacio muestral en este caso nomas es de 2, o el voluntario es estudiante de enfermeria o no lo es, y esto
  se repite la cantidad de veces que se realizara el experimento (en este caso, 40 veces), podiendo concluir que se tiene una variable
  de la forma binomial, cuya funcion de probabilidad acumuladad tiene la forma: 
  $$f(i) \;=\; P(X=x)  \;=\; {n\choose x} p^x\, (1-p)^{n-x}, \qquad x=0,1,2, \ldots, n$$
  donde $X$= Número total de exitos  $x=$ exitos  $n=$ tamaño muestral  $p=$ probabilidad de éxito
  
  pero como estamos manejando R, solo basta con utilizar el comando para variables aleatorias binomiales: "dbinom(x,size=n,prob=p)", entonces, calculando rapidamente la probabilidad de éxito:
  $$p=\frac{x}{n}=\frac{7}{10}=0.7$$
  reemplazando en la funcion de probabilidad binomial de R, tenemos que:
```{r}
x=20
n=40
p=0.7
dbinom(x,n,p) # exitos, ensayos de Bernoulli, probabilidad de exito
```
  
  </r>
  
  <b>Teniendo una probabilidad aproximada de 0.38%</b>
  
  2. Calcule la probabilidad de que se necesiten 30 voluntarios registrados para completar 20 estudiantes de enfermería.
  
  <r> Mismo procedimiento que el numero anterior, nomas cambiando el tamaño muestral $n=30$, teniendo asi:
```{r}
x=20
n=30
p=0.7
dbinom(x,n,p) # exitos, ensayos de Bernoulli, probabilidad de exito
```
  </r>
  
  <b>Teniendo una probabilidad aproximada de 14.16%</b>

  3. Grafique la función de probabilidad (o densidad) utilizada
  
  <r>Solo es cuestion de utilizar la funcion de plot que se tiene para R, usando de argumento para cada elemento de las abscisas, la cantidad de exitos, y en las ordenadas el resultado de la probabilidad de exito que se tiene dicha cantidad</r>
  
  <b> Resultando en la grafica:</b>
  
```{r}
x=20
n1=40
n2=30
n<-seq(0,max(n1,n2),1)
p=0.7

plot(n,dbinom(x,n,p),main = "Función de probabilidad binomial",ylab = "P(X = x)", xlab = "Número de éxitos",col="blue") 
points(n1,dbinom(x,n1,p),col="red")
points(n2,dbinom(x,n2,p),col="green")
legend("topright", legend = c(paste0("n=",n1),paste0("n=",n2)),lwd = 3, col = c("red", "green"))
```


## Ejercicio 2

Los precios nacionales por arrendamiento de tanques con oxígeno medicinal con capacidad para 10,000 litros de oxígeno, tan demandados durante la contingencia sanitaria por covid, tienen una media de MX$1177 y una desviación estándar de MX$972. Si se elige una muestra de 40 tanques:

  1. Aproxime la probabilidad de que la media muestral de sus precios se encuentre entre MX$1000 y MX$1200 pesos.
  
  <r>Nuestro experimento es consultar el precio del tanque de oxigeno, la variable aleatoria continua es el precio(ya que puede tomar valores entre dos numeros cualquiera), el espacio muestral y eventos serian todos los precios posibles, con una desviacion estandar de $\sigma=972$ y una media de $\mu=1177$, por lo que se utiliza la funcion de densidad para el caso normal, con dichos datos, asi como el hecho que, $f(x)$ para $a\leq x\leq b$, se calcula como $f(b)-f(a)$, o bien, en derminos de Rstudio, $dnorm(xf,ds,\mu)-dnorm(xi,ds,\mu)$ donde $ds=\frac{\sigma}{\sqrt{n}}$</r>
```{r}
n=40
md=1177
ds=972/sqrt(n)
b=1200
a=1000
p=pnorm(b,md,ds)-pnorm(a,md,ds)
print(p)
```
  <b>Teniendo una probabilidad aproximada de 43.48%</b>

  2. Grafique la función de probabilidad (o densidad) utilizada.
  
  <r>Solo es cuestion de utilizar la funcion de plot que se tiene para R, usando de argumento para cada elemento de las abscisas, el precio, y en las ordenadas el resultado de la probabilidad de que ese precio sea lo que cueste el tanque de oxigeno</r>
  
  <b> Resultando en la grafica:</b>
```{r}
n=40
md=1177
ds=972/sqrt(n)
ran=md-4 # Como la 68% de los datos son entre +-\1sigma,95% para +-2, 99% para +-3\sigma, entonces utilizamos el rango
x<-seq(1,2000,1)

plot(x,dnorm(x,md,ds),main = "Probabilidad de precios por arrendamiento de tanques de oxigeno",ylab = "Probabilidad", xlab = "Precio(MXM)",col="blue",xlim=c(md-3*ds,md+3*ds),fg = "gray")
abline(h = 0)
x<-seq(1000,1200,1)
lines(x,dnorm(x,md,ds),type="h",col="red")
lines(md,dnorm(md,md,ds),type="h",col="green",lwd=2)
legend("topright", legend = c("p(x),1000<x<1200", "media"),lwd = 3, col = c("red", "green"))
```

## Ejercicio 3

Ante la demanda ocasionada por la pandemia de covid, se realizó una investigación de los precios por recargas de oxígeno medicinal en cilindros con capacidad para 10,000 litros de oxígeno. Si el precio ofrecido por los proveedores nacionales sigue una distribución normal con media de MX$731 y desviación estándar de MX$175:

  1. Calcule el porcentaje de tanques cuyo precio oscila entre MX$600 y MX$700.
  
  <r>Nuestro experimento es consultar el precio de recargas de oxígeno medicinal en cilindros, la variable aleatoria continua es el precio(ya que puede tomar valores entre dos numeros cualquiera), el espacio muestral y eventos serian todos los precios posibles, con una desviacion estandar de $\sigma=175$ y una media de $\mu=731$, por lo que se utiliza la funcion de densidad para el caso normal, con dichos datos, asi como el hecho que, para $f(x)$ para $a\leq x\leq b$, se calcula como $f(b)-f(a)$, o bien, en derminos de Rstudio, $dnorm(b,ds,\mu)-dnorm(a,ds,\mu)$ donde $ds=\sigma$</r>
```{r}
md=731
ds=175
b=700
a=600
pnorm(b,md,ds)-pnorm(a,md,ds)
```

  <b>Teniendo una probabilidad aproximada de 20.26%</b>
  
  2. Calcule el porcentaje de tanques cuyo precio es de al menos MX$800.
```{r}
md=731
ds=175
a=800
1-pnorm(a,md,ds)
```
  <b>Teniendo una probabilidad aproximada de 34.67%</b>

  3. Grafique la función de probabilidad (o densidad) utilizada.
  
  <r>Solo es cuestion de utilizar la funcion de plot que se tiene para R, usando de argumento para cada elemento de las abscisas, el precio, y en las ordenadas el resultado de la probabilidad de que la recarga cueste dicho precio</r>
  
  <b> Resultando en la grafica:</b>
```{r}
n=40
md=731
ds=175
#Ejercicio1
a1=600
b1=700
#Ejercicio2
a2=800
xmax=md+3*ds # Como la 68% de los datos son entre +-\1sigma,95% para +-2, 99% para +-3\sigma, entonces utilizamos el rango

x<-seq(1,xmax+100,1) 

plot(x,dnorm(x,md,ds),main = "Probabilidad de precios por arrendamiento de tanques de oxigeno",ylab = "Probabilidad", xlab = "Precio(MXM)",col="blue",xlim=c(md-3*ds,md+3*ds),fg = "gray")
abline(h = 0)
# Ejercicio 1
x<-seq(a1,b1,1)
lines(x,dnorm(x,md,ds),type="h",col="red")
# Ejercicio 2
x<-seq(a2,xmax,1)
lines(x,dnorm(x,md,ds),type="h",col="purple")
# Media
lines(md,dnorm(md,md,ds),type="h",col="green",lwd=2)
# Simbologia
legend("topright", legend = c(paste0("P(",a1,"<X<",b1,")"),paste0("P(X≥",a2,")"),"media"),lwd = 3, col = c("red","purple","green"))
```
## Ejercicio 4

El primer filtro en un puesto de vacunación contra covid, consiste en preguntar a las personas si han presentado en la última semana alguno de los síntomas asociados a la enfermedad como tos y fiebre. Si alguna persona ha presentado al menos uno de estos síntomas, se le invita a pasar a responder un cuestionario más detallado con profesionales de la salud para decidir si es conveniente vacunarlo o no. Si de registros previos se sabe que el 97% de las personas que acuden a vacunarse no han presentado síntomas en la última semana:

  1. Calcule la probabilidad de que se necesiten encuestar a 100 personas para encontrar a la primera que pasará a responder el cuestionario detallado.
  
  <r>El experimento en este caso es si la persona muestra sintomas, y por ende, pasa a contestar un cuestionario detallado, siendo el espacio muestra solamente el evento de presentar sintomas, o el evento de no presentarlos, hablando asi entonces de una variable discreta de Bernoulli, y como se calcula la cantidad de fallos necesarios para un exito, se puede entender que hablamos de distribucion geometrica, por lo que podemos usar la funcion de probabilidad geometrica, siendo el comando en R para calcular casos especificos "dgeom" y "pgeom" para casos de probabilidad acumulada. Teniendo asi entonces</r>
  
```{r}
n=100
p=0.03
dgeom(n-1,p) # Restando 1, ya que en R no se incluye el exito en la X, a diferencia de algunos libros y autores
```
  <b>Teniendo una probabilidad aproximada de 00.15%</b>

  2. Calcule la probabilidad de que la 50° persona sea la primera que pasará a responder el cuestionario detallado.
```{r}
n=50
p=0.03
dgeom(n-1,p) # Restando 1, ya que en R no se incluye el exito en la X, a diferencia de algunos libros y autores
```
  <b>Teniendo una probabilidad aproximada de 00.67%</b>

  3. Calcule la probabilidad de que la primera persona encuestada sea la primera que pasará a responder el cuestionario detallado.
```{r}
n=1
p=0.03
dgeom(n-1,p) # Restando 1, ya que en R no se incluye el exito en la X, a diferencia de algunos libros y autores
```

  <b>Teniendo una probabilidad aproximada de 3%</b>
  
  4. Grafique la función de probabilidad (o densidad) utilizada.
  
  <b>Grafica</b>
```{r}
n1=100
n2=50
n3=1
p=0.03
x<-seq(1,max(n1,n2,n3),1)

plot(x,dgeom(x-1,p),main = "Funcion de densidad normal",ylab = "P(X = x)", xlab = "Precio",col="blue")
#Ejercicio 1
points(n1,dgeom(n1-1,p),col="red",lwd=3)
#Ejercicio 2
points(n2,dgeom(n2-1,p),col="purple",lwd=3)
#Ejercicio 3
points(n3,dgeom(n3-1,p),col="cyan",lwd=3)
# Simbologia
legend("topright", legend = c(paste0("Inciso 1, n = ",n1),paste0("Inciso 2, n = ",n2),paste0("Inciso 3, n = ",n3)),lwd = 3, col = c("red","purple","cyan"))
```

## Ejercicio 5

Durante el proceso de vacunación contra covid, se aplicaron en cierto centro de salud 100 vacunas de la marca Moderna, y 200 de la marca Pfizer. Si de las 300 personas vacunadas se selecciona una muestra de 15, y se les contacta por teléfono para dar seguimiento e investigar las posibles reacciones provocadas por la vacuna:

  1. Calcule la probabilidad de que todas personas seleccionadas en la muestra hayan sido vacunadas con la vacuna Moderna.
  
  <r>El experimento en este caso es saber que vacuna fue aplicada en una persona, siendo el espacio muestra el evento de ser vacunado con Moderna, o el evento de ser vacunados por Pfizer, hablando asi entonces de una variable discreta, y al elegir una muestra $n$ de entre $N(tipo1)+M(tipo2)$ objetos, se puede entender que hablamos de distribucion hipergeometrica, siendo el comando en R para calcular casos especificos "dhyper" y "phyper" para casos de probabilidad acumulada. Teniendo asi entonces</r>
```{r}
n=15 # Muestra
N=100 # Moderna / Tipo 1
M=200 # Pfizer / Tipo 2
q1=15 # Cantidad de interes del ejercicio 1

phyper(q1,N,M,n) # Queremos la prob del tipo 1
```

  <b>Teniendo una probabilidad aproximada de 3%</b>
  
  2. Calcule la probabilidad de que dos o más de las personas de la muestra hayan sido vacunadas con Moderna
```{r}
n=15 # Muestra
N=100 # Moderna / Tipo 1
M=200 # Pfizer / Tipo 2
q2=1 # Cantidad de interes del ejercicio 2 (Tomando en cuenta que F(x≥2)=1-F(X<1))

1-phyper(q2,N,M,n) # Queremos restar la prob del tipo 1 de la total
```
  <b>Teniendo una probabilidad aproximada de 98.28%</b>

  3. Calcule la probabilidad de que entre 7 y 10 personas hayan sido vacunadas con Pfizer
```{r}
n=15 # Muestra
N=100 # Moderna / Tipo 1
M=200 # Pfizer / Tipo 2
q3a=7 # Cantidad inicial de interes del ejercicio 3
q3b=10 # Cantidad final de interes del ejercicio 3
phyper(b,M,N,n)-phyper(a,M,N,n) # Queremos la resta de las prob del tipo 2 ( F(a<x<b) = F(b)-F(a) )
```
  <b>Teniendo una probabilidad aproximada de 51.68%</b>

  4. Grafique la función de probabilidad (o densidad) utilizada.
  
  <b>Grafica tipoa 1</b>
```{r}
n=15 # Muestra
N=100 # Moderna / Tipo 1
M=200 # Pfizer / Tipo 2
x<-seq(0,n,1)
q1=15 # Cantidad de interes del ejercicio 1
q2=1 # Cantidad de interes del ejercicio 2 (Tomando en cuenta que F(x≥2)=1-F(X<1))
q3a=7 # Cantidad inicial de interes del ejercicio 3
q3b=10 # Cantidad final de interes del ejercicio 3

plot(x,dhyper(x,N,M,n),main = "Personas vacunadas con la vacuna marca Pfzier",ylab = "Probabilidad f(q)", xlab = "Personas vacunadas con la vacuna marca Pfzier",col="blue")
#Ejercicio 1
points(q1,dhyper(q1,N,M,n),col="red",lwd=3)
#Ejercicio 2
points(q2,dhyper(q2,N,M,n),col="purple",lwd=3)
#Ejercicio 3
x3<-seq(q3a+1,q3b-1,1)
points(x3,dhyper(x3,N,M,n),col="cyan",lwd=3)
# Simbologia
legend("topright", legend = c(paste0("Inciso 1, q = ",q1),paste0("Inciso 2, q = ",q2),paste0("Inciso 3, ",q3a," > q > ",q3b)),lwd = 3, col = c("red","purple","cyan"))

```
  
  <b>Grafica tipo 2</b>
```{r}
n=15 # Muestra
N=100 # Moderna / Tipo 1
M=200 # Pfizer / Tipo 2
x<-seq(0,n,1)
q1=15 # Cantidad de interes del ejercicio 1
q2=1 # Cantidad de interes del ejercicio 2 (Tomando en cuenta que F(x≥2)=1-F(X<1))
q3a=7 # Cantidad inicial de interes del ejercicio 3
q3b=10 # Cantidad final de interes del ejercicio 3

plot(x,dhyper(x,M,N,n),main = "Personas vacunadas con la vacuna marca Moderna",ylab = "Probabilidad f(q)", xlab = "Personas vacunadas con la vacuna marca Pfzier",col="blue")
#Ejercicio 1
points(q1,dhyper(q1,M,N,n),col="red",lwd=3)
#Ejercicio 2
points(q2,dhyper(q2,M,N,n),col="purple",lwd=3)
#Ejercicio 3
x3<-seq(q3a+1,q3b-1,1)
points(x3,dhyper(x3,M,N,n),col="cyan",lwd=3)
# Simbologia
legend("topleft", legend = c(paste0("Inciso 1, q = ",q1),paste0("Inciso 2, q = ",q2),paste0("Inciso 3, ",q3a," > q > ",q3b)),lwd = 3, col = c("red","purple","cyan"))

```